最高法院刑事判決　　　　　　　　　　　　　　　　八十八年度台上字第三五二號
　　上　訴　人　甲○○
右上訴人因沈佳慶自訴重傷害案件，不服台灣高等法院台中分院中華民國八十六年四
月十日第二審判決（八十六年度上訴字第二三四號，自訴案號：台灣台中地方法院八
十五年度自字第一二一一號），提起上訴，本院判決如左：
    主  文
原判決撤銷，發回台灣高等法院台中分院。
    理  由
本件原判決認定上訴人甲○○於民國八十五年九月五日下午二時許，騎乘機車搭載其
子行經台中縣梧棲鎮居○街與中興路交口，因沈佳慶駕駛聯結車於該路口欲右轉時，
板架險擦撞及其所騎機車，其經質問沈佳慶何以如此開車，沈佳慶未加理會，即加速
離去，上訴人甚感氣憤，乃騎乘機車尾隨沈佳慶之聯結車至台中港中國貨櫃場內，沈
佳慶甫下車，上訴人即基於傷害之犯意，出拳毆打沈佳慶頭部，使沈佳慶受右眼外傷
性眼球破裂、左眼眼眶瘀血及結膜下出血，因而致沈佳慶右眼之視能毀敗，經送台中
榮民總醫院接受右眼球內容物摘除及人工眼球置入手術後，右眼已完全失明，無法恢
復視力，案經沈佳慶提起自訴等情。因而維持第一審論處上訴人傷害人之身體，因而
致人於重傷罪刑之判決，駁回自訴人沈佳慶及上訴人甲○○在第二審之上訴，固非無
見。
惟查：(一)、審判期日之訴訟程序專以審判筆錄為證；又第二審審判長依刑事訴訟法第
九十四條訊問被告後，應命上訴人陳述上訴之要旨，同法第四十七條、第三百六十五
條分別定有明文。原審法院於審判期日時，據審判筆錄之記載，僅命為自訴人之沈佳
慶陳述上訴要旨，並無命另一上訴人即被告甲○○陳述上訴要旨之記載，甲○○亦未
自行陳述，致無從明其上訴範圍，揆諸首開說明，其所踐行之程序顯不合法，其基此
所為之判決，自屬違背法令。(二)、事實審法院應於審判期日就被告否認犯罪所為有利
之辯解事項與證據予以調查，而於有罪判決理由內詳加論列，否則率行判決，自屬於
法有違。上訴人辯稱其至台中港中國貨櫃場內時，被自訴人及魏趨造、林文泉等人圍
毆，其基於正當防而抵抗，不知自訴人眼睛何以受傷云云，並提出其受傷之診斷證
明書為證（見原審卷第二十五、二十七頁）。又至現場處理之警員林永章於第一審亦
證稱：「是接受民眾報案才至現場，到場時只見魏趨造與陳（指上訴人）在拉扯，沈
（指沈佳慶）以雙手摀住眼睛靠貨櫃旁，我即與王朝輝將沈佳慶送至醫院救護。」、
「只見林文泉手持鐵棍」、「是林文泉與魏趨造（指圍堵上訴人者）」等語（見第一
審卷第四三頁）。究竟被害人係與魏趨造等人共同與上訴人互毆，抑被害人係先被上
訴人毆傷後，魏趨造、林文泉等人始前往圍堵上訴人﹖原審未進一步詳查究明，又未
詳上訴人所辯其係正當防云云，何以不足採之理由，非但審理猶有未盡，抑且理
由欠備，難稱適法。上訴意旨指摘原判決違背法令，尚非全無理由，應認有發回更審
之原因。
據上論結，應依刑事訴訟法第三百九十七條、第四百零一條，判決如主文。
中      華      民      國    八十八    年      一      月    二十八    日
                              最高法院刑事第六庭
                                  審判長法官  董  明  霈
                                        法官  丁  錦  清
                                        法官  賴  忠  星
                                        法官  林  茂  雄
                                        法官  王  居  財
      右正本證明與原本無異
                                              書  記  官
中      華      民      國    八十八    年      二      月      二      日
